臺灣高等法院刑事判決　　　　　　　 94年度交上易字第104號
上　訴　人　乙○○
即　被　告
輔　佐　人　甲○○
上列上訴人因過失傷害案件，不服臺灣板橋地方法院93年度交易
字第189號，中華民國94年3月24日第一審判決（起訴案號：臺灣
板橋地方法院檢察署93年度偵字第10819號），提起上訴，本院
判決如下：
    主  文
上訴駁回。
    事  實
一、乙○○於民國（下同）93年3月11日下午1時許，騎乘車號DP
    Y-780號輕型機車，沿台北縣新莊市○○路自北往南方向行
    駛。於行經幸福路第85號停車格前，本應注意車前狀況，並
    隨時採取必要之安全措施，以避免危害發生，而依當時天氣
    晴朗，日間光線充足，道路無缺陷、無障礙物，視距良好等
    情形，並無不能注意之情事，適前方同向有黃金龍手拉一手
    推車行走在前，其父黃明甸跟隨在後，二人沿幸福路之路邊
    行走。詎乙○○疏未注意車前狀況，竟自後方追撞黃明甸，
    使黃明甸倒地，受有頭部外傷，顱骨骨折併腦出血，經救治
    後仍因腦部障礙，意識不清，須長期依賴呼吸器使用，呈植
    物人狀態重大難治之重傷害。車禍發生後，乙○○雖以電話
    聯絡救護車前來現場救護並陪同前往醫院，惟並未向有偵查
    權限之警察機關陳報自己之犯罪事實即自行離去，嗣經警在
    醫院向黃金龍詢問肇事車主，查知乙○○年籍資料，通知到
    案製作筆錄。
二、案經台灣板橋地方法院檢察署檢察官指定被害人黃明甸之子
    黃金龍代行告訴，由台北縣政府警察局新莊分局報請台灣板
    橋地方法院檢察署檢察官偵查後，聲請簡易判決處刑，台灣
    板橋地方法院認不得以簡易判決處刑，改依通常程序審理。
    理  由
一、上訴人即被告乙○○坦承於右揭時地車禍肇事致被害人黃明
    甸受重傷害之犯罪事實，惟於原審辯稱略以：「係被害人黃
    明甸任意穿越馬路，不及閃避始肇事」云云，然於上訴本院
    則坦承撞到人等語，且查：
(一)、本件認定事實所引用之本件卷內所有卷證資料（包含人證與
    文書證據、物證等證據），並無證據證明係公務員違背法定
    程序所取得，且當事人於審判期日均陳明：「（卷內所有之
    卷證資料之證據能力有何意見？）沒有意見」、「（對於被
    害人之女丙○○於本院準備程序之陳述有何意見？）沒有意
    見」，又本件被告以外之人於審判外之陳述，亦無刑事訴訟
    法第159條之1至之3所規定之不得作為證據之情形，且卷內
    之文書證據，亦無刑事訴訟法第159條之4之顯有不可信之情
    況與不得作為證據之情形，則依刑事訴訟法第159條至159條
    之5之規定，本件認定事實所引用之本件卷證所有證據（包
    含人證與文書證據、物證等證據），均認為有證據能力，合
    先敘明。
(二)、本件業據代行告訴人黃金龍（於原審審理時死亡，其在警詢
    、偵查及原審簡易庭所證有證據能力）指訴事發經過情節明
    確，並有道路交通事故現場圖、道路交通事故調查報告表(一)
    、(二)、新泰綜合醫院診斷證明書、台灣礦工醫院診斷證明書
    、長庚紀念醫院函各一件，現場及車損照片十四張在卷可稽
    （第3993號偵卷第13頁至第26頁、第189號原審卷第17頁、
    第3112號偵卷第11頁）。
(三)、被告在原審自承事發前未見到被害人黃明甸，則其如何判斷
    被害人黃明甸有穿越馬路之行為。而本案被害人黃明甸在事
    發前，始終跟隨在其子黃金龍後方而行走在幸福路側，並未
    穿越馬路，業據代行告訴人黃金龍陳述明確，且本案事發地
    點並非不得穿越之道路，縱事前被害人黃明甸穿越道路亦無
    違規。且本案事發時，被告係自後方撞及被害人黃明甸，被
    害人黃明甸既係行走在道路前方，則被告顯未注意車前狀況
    ，而與被害人黃明甸有無穿越馬路無涉，則被告辯稱係被害
    人任意穿越馬路致生車禍等詞，尚非可採。
(四)、按汽（機）車行駛時，駕駛人應注意車前狀況，並隨時採取
    必要之安全措施，道路交通安全規則第94條第3項定有明文
    。被告騎乘機車本應注意及此，而依當時天氣明朗，日間光
    線充足，道路無缺陷、無障礙物，視距良好等情形，並無不
    能注意之情事，被告疏未注意車前有行人黃明甸行走路邊致
    肇事，被告對車禍發生顯有過失。且本案經台灣板橋地方法
    院檢察署檢察官送請台灣省台北縣區車輛行車事故鑑定委員
    會鑑定，亦同此認定，有該會93年8月17日北鑑定第930902
    號函暨鑑定意見書附卷可憑（第618號原審卷第7至8頁）。
(五)、被害人黃明甸因此車禍受有頭部外傷，顱骨骨折併腦出血，
    經救治後仍因腦部障礙，意識不清，須長期依賴呼吸器使用
    ，呈植物人狀態之重大難治之重傷害，業經被害人黃明甸之
    女丙○○到庭陳述明確，並有新泰綜和醫院診斷證明書、台
    灣礦工醫院診斷證明書、長庚紀念醫院93年11月25日 (93)
    長庚院法字第0987號函各一紙在卷可憑（第618號原審卷第
    27頁），是被告之過失行為與被害人黃明甸所受重傷害間，
    具有相當因果關係。
(六)、被告雖於上訴本院時提出國軍松山醫院診斷證明書與身心障
    礙手冊說明其係精神分裂症，但其於本件肇事後之警詢程序
    能清楚陳述，且於原審陳明於肇事後以電話通知救護車，是
    於肇事時顯無精神耗弱或心神喪失之情形。
(七)、綜上，本案事證明確，被告所辯尚非可取，其過失犯行洵堪
    認定應依法論科。
二、論罪科刑部分：
(一)、核被告乙○○所為，係犯刑法第284條第1項後段之過失致重
    傷害罪。公訴人在聲請簡易判決處刑書中原認被告係犯刑法
    第284條第1項前段之過失傷害罪，惟所涉法條業經公訴人於
    原審當庭更正為同條後段之過失致重傷害罪，自應依此法條
    審理，毋庸再予變更。被告於肇事後雖以電話聯絡救護車前
    來救護並陪同就醫，惟並未向有偵查權限之警察機關陳報自
    己之犯罪事實即自行離去，業經代行告訴人黃金龍指訴在卷
    ，並有台北縣政府警察局自首調查資料表可稽，其所為不符
    自首要件，尚難邀自首減刑之寬典。
(二)、原審認被告罪證明確，並適用刑事訴訟法第452條，刑法第
    284條第1項後段、第41條第1項前段，罰金罰鍰提高標準條
    例第1條前段、第2條之規定，審酌被告過失之程度，被害人
    黃明甸所受之傷勢嚴重，被告肇事後之態度，且事發後除先
    行賠償新台幣四萬元外，尚未與被害人為民事和解賠償等一
    切情狀，量處有期徒刑陸月，並諭知如易科罰金，以佰元
    折算壹日。
(三)、經核原判決認事用法並無不合，量刑之諭知亦屬妥適，上訴
    人即被告上訴坦承撞到人，輔佐人則稱判六個月太殘忍等語
    ，指摘原判決不當，按「量刑輕重，係屬事實審法院得依職
    權自由裁量之事項，苟已斟酌刑法第57條各款所列情狀而未
    逾越法定刑度，不得遽指為違法（72年台上字第6696號判例
    ），本件原審判決詳細載明量刑罰之審查事由，是被告之上
    訴為無理由，應予駁回。
據上論斷，應依刑事訴訟法第368條，判決如主文。
本案經檢察官朱家崎到庭執行職務。
中　　華　　民　　國　　94　　年　　5 　　月　　25　　日
　　　　　　　　　刑事第十七庭審判長法　官  吳啟民
　　　　　　　　　　　　　　　　　  法　官  林瑞斌
　　　　　　　 　 　　　　　　　　  法　官  施俊堯
以上正本證明與原本無異。
不得上訴。
                                    書記官  陳彥蕖
中　　華　　民　　國　　94　　年　　5 　　月　　25　　日
附錄：本案論罪科刑法條全文
刑法第284 條
因過失傷害人者，處六月以下有期徒刑、拘役或500元以下罰金
，致重傷者，處一年以下有期徒刑、拘役或500元以下罰金。從
事業務之人，因業務上之過失傷害人者，處一年以下有期徒刑、
拘役或1000元以下罰金，致重傷者，處三年以下有期徒刑、拘役
或2000元以下罰金。
